【裁判字號】    95,上訴,372
【裁判日期】    950420
【裁判案由】    偽造有價證券等
【裁判全文】
臺灣高等法院臺中分院刑事判決         95年度上訴字第372號
上  訴  人  臺灣臺中地方法院檢察署檢察官
上  訴  人
即  被  告  丙○○○
指定辯護人  本院公設辯護人  甲○○
上列上訴人因被告偽造有價證券等案件，不服臺灣臺中地方法院
94年度訴字第1937號中華民國94年12月22日第一審判決（起訴案
號：臺灣臺中地方法院檢察署93年度調偵字第233號），提起上
訴，本院判決如下：
    主  文
上訴駁回。
    事  實
一、丙○○○於民國91年4月間，明知自己財務困難，為清償其
    所欠他人之債務，竟意圖為自己不法之所有，明知坐落臺中
    縣豐原市○○里○○路30號房屋並無出售情事，而向乙○○
    謊稱：坐落臺中縣豐原市○○里○○路30號房屋之屋主欲出
    售該屋，其等若合資將該屋買下，轉手後即有錢賺等語，致
    乙○○陷於錯誤，分別提領自己之存款及向其友人鄭為清借
    款新臺幣（下同）十五萬元後，陸續給付現金合計二百萬元
    予丙○○○作為前開購屋款項，丙○○○於取得上開款項後
    即部分清償自己債務，部分作生活支出而花用殆盡。嗣因鄭
    為清要求乙○○返還十五萬元，乙○○因而向丙○○○追討
    前開款項，丙○○○復另行起意並基於意圖供行使之用而偽
    造本票之犯意，於91年5月20日，在臺中縣豐原市○○里○
    ○路○段272巷4號住處，未經陳萬福同意，即接續在本票上
    發票人欄偽造「陳萬福」之簽名及捺指印各一枚，並在本票
    發票人欄上簽寫丙○○○自己之姓名（丙○○○以自己名義
    簽發本票部分並非偽造），而偽造以陳萬福為共同發票人、
    面額為二百萬元、到期日為91年5月20日之本票一張後，交
    付乙○○作為其清償所欠乙○○前開債務之擔保。
二、案經乙○○訴由臺灣臺中地方法院檢察署檢察官偵查起訴。
    理  由
一、上開犯罪事實，訊據被告丙○○○坦白承認，並經告訴人乙
    ○○於警詢、檢察官偵查中指訴甚詳（見臺灣臺中地方法院
    檢察署93年度他字第2419號卷第4頁背面、同署93年度調偵
    字第233號偵查卷第14頁、19頁、37頁），且據證人鄭為清
    於檢察官偵查中結證明確（見同上233號偵查卷第36頁、37
    頁），復有本票影本一張可資佐證（見同署92年度發查字第
    3532號卷第4頁），又被告偽造陳萬福為共同發票人之本票
    ，復交付予告訴人作為債務清償之擔保，足認其有供行使用
    之偽造價證券之意圖甚明。被告自白核與事實相符，事證明
    確，其犯行堪以認定。
二、核被告所為，係犯刑法第201條第1項之偽造有價證券罪、第
    339條第1項之詐欺取財罪。被告偽造署押之行為，為其偽造
    有價證券之部分行為，及其偽造後復持以行使之行為，為其
    偽造有價證券之行為所吸收，均不另論罪。被告先後多次受
    領告訴人交付購屋款項之行為，係基於同一詐欺取財犯意下
    之接續行為，僅侵害一個法益，只論以一罪。被告偽造陳萬
    福為共同發票人之本票，係為擔保債務之用，且並未因此免
    除債務，自不另構成詐欺取財或詐欺得利犯行。被告係於詐
    欺取財行為完成後，遭告訴人追索時，始偽造陳萬福為共同
    發票人之本票以供債務清償之擔保，所犯上開二罪，犯意各
    別，罪名不同，顯係分別起意，應予分論併罰。末查，被告
    係突遭告訴人追討，一時情急而偽造陳萬福為共同發票人之
    本票，其目的係為擔保其所積欠告訴人之債務，且被告自己
    擔任發票人部分並非偽造，仍應負本票發票人責任，實際上
    並無因此免除前所積欠告訴人之債務，嗣後被告又在原審當
    庭賠償告訴人五萬元（原判決誤載為十萬元）而達成和解，
    此亦有筆錄及和解書一份在卷可憑（見原審卷第107頁、112
    頁），堪認被告尚知悔悟，是被告偽造有價證券之犯罪情節
    在客觀情狀上顯可憫恕，縱科以法定本刑之最低刑度有期徒
    刑三年，仍嫌過重，在客觀上足以引起一般同情，爰依刑法
    第59條之規定減輕其刑。檢察官上訴意旨雖認被告以上開詐
    騙手法，騙取告訴人克勤克儉所累積之存款，並在告訴人費
    心追討後，又偽造本票惡性甚重，不應依刑法第59條規定酌
    減其刑等語，但查，被告偽造以陳萬福為發票人部分之本票
    ，旨在擔保告訴人之債權（含被告本人名義發票部分），其
    犯行並未再造成告訴人積極損害，以其犯行所造成之損害及
    上開各項情狀與偽造有價證券罪之法定刑度比較衡量，縱科
    以法定本刑之最低刑度有期徒刑三年，實嫌過重，是以，原
    審適用刑法第59條規定，就偽造有價證券罪部分酌減其刑，
    核無不當，檢察官上開上訴意旨，尚非可取。
三、原審認被告罪證明確，適用刑法第201條第1項、第339條第1
    項、第59條、第51條第5款、第205條，罰金罰鍰提高標準條
    例第1條前段規定，並審酌被告僅因為清償自己債務而詐騙
    告訴人，事發遭告訴人追討後，偽造「陳萬福」為共同發票
    人作為債務清償之擔保，實際上並無因此免除其所積欠告訴
    人之債務，又其詐騙金額達二百萬元，所生損害非輕，然於
    審理過程業已坦承認錯，且已清償部分債務與告訴人達成和
    解，及參酌被告品行、智識程度、犯罪後之態度等一切情狀
    ，就被告所犯詐欺、偽造有價證券罪，分別量處有期徒刑十
    月、一年八月，並定其應執行之刑有期徒刑二年四月，暨本
    票上偽造「陳萬福」之簽名及指印各一枚為共同發票人部分
    ，均依刑法第205條之規定宣告沒收，另說明該本票偽造部
    分既經宣告沒收，其上偽造之署押自需兼括及之，無庸再重
    覆諭知沒收。其認事用法及量刑均稱妥適。檢察官上訴意旨
    ，認原審不應適用刑法第59條規定酌減其刑，及被告上訴意
    旨，認原判決量刑過重，均指摘原判決不當，為無理由，應
    予駁回。
據上論結，應依刑事訴訟法第368條，判決如主文。
本案經檢察官丁○○到庭執行職務。
中    華    民    國    95    年    4     月    20    日
                刑事第八庭    審判長法  官  羅  得  村
                                    法  官  巫  政  松
                                    法  官  陳  宏  卿
上列正本證明與原本無異。
如不服本判決應於收受送達後十日內向本院提出上訴書狀，其未
敘述上訴之理由者並得於提起上訴後十日內向本院補提理由書（
均須按他造當事人之人數附繕本）。
                                    書記官  顏  子  良
中    華    民    國    95    年    4     月    21    日
【附錄論罪科刑法條】
刑法第二百零一條第一項：
意圖供行使之用，而偽造、變造公債票、公司股票或其他有價證
券者，處三年以上十年以下有期徒刑，得併科三千元以下罰金。
刑法第三百三十九條第一項：
意圖為自己或第三人不法之所有，以詐術使人將本人或第三人之
物交付者，處五年以下有期徒刑、拘役或科或併科一千元以下罰
金。
                                                      Ｆ


司法院資訊處製作；財團法人民間司法改革基金會備份。
